臺灣高等法院刑事判決
　　上　訴　人　臺灣臺北地方法院檢察署檢察官
　　上　訴　人
　　即　被　告　丁○○
　　選任辯護人　陳峰富律師
　　　　　　　　葉大殷律師
　　　　　　　　鄭洋一律師
上列上訴人因被告違反證券交易法案件，不服臺灣臺北地方法院
92 年 度訴字第1978號，中華民國93年8 月9 日第一審判決（起
訴案號：臺灣臺北地方法院檢察署92年度偵字第16882 號），提
起上訴，本院判決如下：
    主  文
原判決撤銷。
丁○○無罪。
　　理　由
一、公訴意旨如附件1檢察官起訴書所載。
二、本件臺灣證券交易所股份有限公司所製作之宏巨股票交易分
    析意見書乃屬該證券交易所所為之意見判斷，經被告選任辯
    護人及檢察官雙方一致認為並無證據能力，核與法相符，自
    不得採為被告是否構成犯罪之證據，合先說明。
三、訊據被告丁○○矢口否認有何違反證券交易法之行為，辯稱
    ：丙○○當時向我報告係指財務預測進行的進度，並非指財
    務預測的內容。客戶聲明書中的便章，不是我蓋的，核決權
    限係總經理，不是我負責，對財務的大概雖然我知道，但我
    並不知道細節，我一直到91年4 月29日開董事會時，才知道
    91年度財務預測之內容，並非事先得知此項消息，且財務預
    測僅具參考性，應非屬重大影響宏巨公司股價之消息，況我
    並沒有使用蔡聰賓的帳戶，是蔡聰賓自己買、賣宏巨公司股
    票。我匯款給蔡聰賓係我與蔡聰賓間之私人借貸與投資往來
    。利碩公司買賣的股票也不是我的。我沒有利用91年度財務
    預測做為買賣股票的依據。股價雖然於公告後連續下跌5 日
    ，但並非係無量下跌，而仍是有交易量，這表示有人看好，
    有人看壞，並不能以財務預測來認定。且公告前的期間要很
    明確，不能無限的延伸，否則做為負責人就不能買賣股票，
    檢察官認為我利用他人名義購買股票應屬推測云云。
四、經查，被告係宏巨公司之董事長，宏巨公司公開發行之股票
    ，為經證期會核准得在集中交易市場買賣之上市股票，依據
    宏巨公司於91年4 月30日於台灣證券交易所股份有限公司公
    開資訊觀測站公布之91年度財務預測，宏巨公司91年度將發
    生稅前虧損178,624,000 元，稅後虧損182,474,000 元，每
    股虧損0.71元，及被告確於91年4 月25日、4 月26日及4 月
    29日，委請其配偶鄭秀慧以上開利碩公司之股票買賣帳戶，
    經由大華證券營業員呂元慧喊盤下單，賣出、買進如附件2
    附表1 所示之宏巨公司股票等情，業據被告供承不諱，核與
    證人鄭秀慧、呂元慧、謝淑英於台北市調查處調查員詢問及
    檢察官訊問時證述之情節相符，並有財團法人金融聯合徵信
    中心公司登記資訊列印資料一紙、台灣證券交易所股份有限
    公司函送之宏巨公司股票交易資料影本一件、大華證券委託
    授權（受任委託）代理開戶及買賣證券等授權書影本一紙（
    受任人：鄭秀慧）、利碩公司分戶帳歷史查詢報表一件等附
    卷可稽，堪信為真正；從而本件所待審究之爭點，端在於上
    開宏巨公司91 年 度財務預測之虧損消息是否屬於重大影響
    宏巨公司股票價格之消息、被告是否確於91年4 月25日即獲
    悉該財務預測之內容，被告是否確有使用前開「蔡聰賓」帳
    戶，買進、賣出如附件2 附表2 所示宏巨公司股票及為他人
    買賣股票是否屬於內線交易規範之範圍？
五、有關宏巨公司91年度財務預測之內容，是否屬於重大影響宏
    巨公司股票價格消息之認定：
    按證券交易法第157條之1所規定，獲悉發行股票公司有重大
    影響其股票價格之消息時，在該消息未公開前，不得對該公
    司之上市或在證券商營業處所買賣之股票，買入或賣出，此
    所稱「有重大影響其股票價格之消息」，依同條第4 項規定
    係指涉及公司之財務、業務或該證券之市場供求，對其股票
    價格有重大影響，或對正當投資人之投資決定有重要影響之
    消息而言；再依同法第36條第2 項第2 款規定，公司於發生
    對股東權益或證券價格有重大影響之事項時，應於事實發生
    之日起2 日內公告並向主管機關申報，此所謂「對股東權益
    或證券價格有重大影響之事項」核與上述「有重大影響其股
    票價格之消息」之意義相當，雖證券交易法施行細則第7 條
    就對股東權益或證券價格有重大影響之事項係規定：「1.存
    款不足之退票、拒絕往來或其他喪失債信情事者。2.因訴訟
    、非訟、行政處分或行政爭訟事件，對公司財務或業務有重
    大影響者。3.嚴重減產或全部或部分停工、公司廠房或主要
    。4.有公司法第185 條第1 項所定各款情事之一者。5.經法
    院依公司法第287 條第1 項第5 款規定其股東為禁止轉讓之
    裁定者。6.董事長、總經理或三分之一以上董事發生變動者
    。7.變更簽證會計師者。8.簽訂重要契約、改變業務計劃之
    重要內容、完成新產品開發或收購他人企業者。9.其他足以
    影響公司繼續營運之重大情事者。」，惟上開細則規定應屬
    例示規定，凡其他涉及公司之財務、業務或該證券之市場供
    求，對其股票價格有重大影響，或對正當投資人之投資決定
    有重要影響之消息，應均屬證券交易法第157 條之1 第1 項
    所稱之重大消息，而不以證券交易法施行細則第7 條所列9
    款為限。經查系爭財務預測內容之形成，係以宏巨公司過去
    所有業務財務之匯總計算，用以評估未來可能之盈虧狀態，
    本具不確定性，而宏巨公司身為上市公司，公司之業務及財
    務狀態均依法按月公布並編製財務報表，故任何投資人均得
    就此而評估該公司未來可能之財務虧損或獲利情形，是則宏
    巨公司於91年4 月30日在台灣證券交易所股份有限公司公開
    資訊觀測站公布之91年度財務預測，公布「宏巨公司91度將
    發生稅前虧損178,624,00 0元，稅後虧損182,474,000 元，
    每股虧損0.71元」等情，本為當時市場所得預料，該財務預
    測計算之基本既全係匯總過去公司之財務業務狀態之結果，
    而非有新事實之發生，對於公司本身之營業財務管理面上並
    無任何影響，且以當時與宏巨公司同類股之營建公司於90年
    以及91年第1 季之營收狀況比較（見附件3）， 在90年當時
    ，當年度虧損營建公司，在25家公司中，竟有高達19家公司
    成虧損狀態，再以91年第1 季時，25家營建公司中，有16家
    均係呈虧損狀態，故當時營建類股本多呈虧損，宏巨公司公
    佈91年財測每股虧損0.71元，本為當時市場所得預料，何來
    影響公司股票價格之重大性？雖宏巨公司上開財務預測消息
    公開後，宏巨公司之股票連續於91 年4月30日、5 月2 日、
    5 月3 日、5 月6 日、5 月7 日，五個營業日以跌停價格收
    盤，累計跌幅達34.41%，與同期間營建類指數跌幅19.83%，
    大盤指數跌幅8.93% 相比，跌幅明顯較大，在成交量方面，
    該五個營業日日均量則同步萎縮為5,065,00 0股，較該股票
    4 月份日均量10,684,000股減少52.59%等情，固有證券交易
    所股份有限公司函送之宏巨股票交易資料一件在卷足稽，然
    觀宏巨公司90年度每月之日均量多數均在1,00 0,000股數量
    以下，而宏巨公司於91年4 月份日均量尚高達5, 05 6,000
    股，可見宏巨公司公告91年財測對於當時股價並無重大性影
    響，又當時宏巨公司於91年度當年月均價約莫為2元 至4 元
    間，與案發當時宏巨公司股價約3 至5 元相較下，並無背離
    ，且本案案發當月月均量係4.30元，高於91年2 月及5 月之
    月均價以及當年度3.03元年均價，足見宏巨公司公佈91年財
    測對於宏巨公司之股價無重大性影響，公訴人未能斟酌宏巨
    公司全年度月均價與歷史均價，僅以五個營業日之價量漲幅
    作為重大訊息之判斷標準，自嫌速斷，故本件無重大訊息之
    成立，被告自無不法之犯行。
六、有關被告丁○○獲悉宏巨公司91年度財務預測內容時間之認
    定：
（一）宏巨公司91年度財務預測報告之製作過程，係由宏巨公司
      之工務、業務、財務等部門主管自91年3 月底開始，提供
      預估數據資料予會計部門，依據會計作業原則及過往經驗
      ，製作「91年度財務預測編製」，由安侯建業會計師事務
      所查核人員甲○○自91年4 月22日起至宏巨公司實施外勤
      核閱，將宏巨公司提供之「91年度財務預測編製」資料彙
      整編製為「工作底稿」，並於「工作底稿」填具意見而於
      同月25日完成後，交由安侯建業會計師事務所簡蒂暖會計
      師進行核閱，評估該財務預測基本假設之合理性，於同月
      26日完成複核（除因所得稅調整，將「91年度財務預測編
      製」所預估之稅後虧損17,8264,000 元變更為182,474,00
      0 元之外，另僅做二項與損益數字無關之重分類），同月
      27日送交打字人員完成定稿，同月29日將財務報表部分（
      即預計資產負債表、預計損益表、預計股東權益變動表、
      預計現金流量表）傳真予宏巨公司，同月30日將完成之報
      告送交宏巨公司公佈等情，業據證人乙○○（宏巨公司會
      計經理）、簡蒂暖結證綦詳，並有工作底稿影本一份、安
      侯建業會計師事務所92年12月31日函一件等附卷可稽，堪
      信屬實；而宏巨公司於同月29日收受安侯建業會計師事務
      所傳真之財務報表部分後，被告隨即於該日下午2 時召開
      董事會，證人丙○○（宏巨公司總經理）並於該次董事會
      向全體董事報告財務預測內容經董事會通過財務預測議案
      等情，並經證人丙○○證述甚詳，且有宏巨公司91年4 月
      29日下午2 時整董事會議紀錄暨董事會出席簽到表附卷可
      稽，亦堪認定。
（二）證人丙○○（宏巨公司總經理）雖於偵查中證述，伊於財
      務預測定案後，有向董事長報告等語，但究竟報告何內容
      ，並未詳述，然而其於93年4 月19日在原審證述：「財務
      預測的核決權是董事會，財務預測在送董事會核決之前，
      不需要向董事長報告。91年度財務預測在送給董事會決議
      之前，董事長沒有問過我有關財務預測的事情，因為在董
      事會就會做討論。我們91年的財務預測報告時間，4 月30
      日是最後截止日，4 月29日開董事會會很趕，上次開庭我
      是說（指在偵查中作證時所說），4 月29日沒有開董事會
      ，4 月30日就沒有辦法如期公告，我是告訴被告沒有問題
      ，可以如期在4 月29日開會。（見原審卷第81頁、第82頁
      ），於本院93年11月11日準備程序中證稱：「上次在原審
      我有報告過，我僅向董事長報告財務預測之進度，並沒有
      向董事長報告財務預測之內容。」按證人丙○○身為專業
      經理人，在未經會計師核閱、確定財測內容前，是否可能
      向被告報告財測之內容，甚有疑問，是以證人丙○○於原
      審、本院所為之證述，及被告所辯：我一直到91年4 月29
      日開董事會時才知道91年財務預測之內容等語，尚非不可
      採信。公訴人認被告係於91年4 月25日即獲悉宏巨公司91
      年度財務預測高額虧損之事實內容，尚嫌無據。又蓋有宏
      巨公司及被告本人印文之92年（應係91年之誤）4 月25日
      宏巨公司之客戶聲明書，本為一例行文件，就此一用印申
      請，宏巨公司之會計部門早在91年4 月17日時（見被告所
      提上證9）， 即向公司申請用印，此有證人乙○○於93年
      11月11日在本院準備程序證稱：「（問：用印申請書右上
      角為何聲請日期為91年4 月17日？）因為客戶聲明書係制
      式，係事務所查帳人員給我們的，因為他們在第一季的時
      候給我們，所以我才會填寫4 月17日。」可證，而會計師
      完成外勤查核係91年4 月25日，宏巨公司會計部門早在財
      務預測完成前即申請用印，可見客戶聲明書之用印，與財
      務預測之內容完全無關，不得以該客戶聲明書所載日期推
      定被告於91年4 月25日知悉財務預測內容。且於客戶聲明
      書上所蓋之公司大小章為公司便章，有被告所提之宏巨公
      司印鑑管理匯總表在卷足證（見被告所提上證10），依宏
      巨公司印鑑管理作業辦法所規定用印之核准權限（見被告
      所提上證11），公司便章之用印核准權限為總經理，根本
      無需經過董事長同意，本件用印過程並沒有向董事長報告
      ，亦經證人乙○○供證屬實（見本院93年11月11日筆錄）
      ，並有宏巨公司之用印申請書上主管簽章為總經理丙○○
      可證，可見被告與客戶聲明書之用印與否無關，雖聲明書
      上蓋有被告為公司法定代理人之印章，然由宏巨公司之核
      准權限所示，該用印與否無須被告核准，即不得以此認定
      被告於91年4 月25日即知悉財務預測之內容。
七、有關被告丁○○是否確有使用前開「蔡聰賓」帳戶，買進、
    賣出如附件2附表2所示宏巨公司股票行為之認定：
（一）查中信證券戶名：蔡聰賓、帳號：0000000 號之股票買賣
      帳戶，由中信證券營業員郭淑貞執行下單，賣出、買進如
      附件2 附表2 所示之宏巨公司股票等情，業據證人郭淑貞
      證述屬實，並有中信證券客戶歷史交易明細表一件附卷可
      稽，堪信為真；前開蔡聰賓帳戶確有如附件2 附表2 所示
      之交易情形，應堪認定。
（二）經查被告供稱如附件2附表2所示之賣賣行為係案外人蔡聰
      賓所為，案外人蔡聰賓於台北市調查處調查員詢問時亦陳
      稱該前開帳戶係其自己下單交易。又於91年4 月當時之股
      票營業員郭淑貞於原審證稱，蔡聰賓通常係本人下單（見
      原審卷第152 頁），可見當時蔡聰賓係獨立買賣股票，與
      被告無關。又證人黃義男於原審證稱其係於91年9 月之後
      ，方接受蔡聰賓之委託，下單買賣股票（見原審卷第73頁
      ），可見其與本案案發時間（91年4 月）之蔡聰賓帳戶買
      賣股票已無關聯，且縱於91年9 月後，證人黃義男已供述
      其僅記得第一次下單係被告丁○○所為，其他部分不確定
      等語，（見原審卷第73頁）自不得因此而反推認定蔡聰賓
      帳戶於91年9 月前均係被告所使用。又被告於91年4 月18
      日、19日匯入蔡聰賓帳戶1,000,000 元、1,500,000 元之
      金額，乃係蔡聰賓與被告間私人借貸與投資往來，蔡聰賓
      並於91年5 月2 日返還前開借貸金額與投資款項，該筆資
      金與買賣股票毫無關聯，況且就附件2 附表2 所列蔡聰賓
      之交易紀錄所示，其於91年4 月25日、4 月26日、4 月29
      日三日多數係賣出股票，並不需要資金支援，亦可證被告
      匯入蔡聰賓帳戶款項，與買賣股票無關。又蔡聰賓雖
      簡稱齊裕公司），齊裕公司為營業所需，長期須於台北辦
      公、簽發公文，參與招標事（參見被告所提上證4）， 齊
      裕公司甚至為蔡聰賓於台北市文山區租賃房舍（參見被告
      所提上證5）， 作為宿舍之用，有齊裕公司宿舍租賃契約
      書影本及蔡聰賓於90年10月至91年6 月間之機票往返紀錄
      （參見被告所提上證7）、 使用提款卡、信用卡紀錄（參
      見被告所提上證7）、 齊裕公司比價文件（參見被告所提
      上證4）在 卷可稽，可見蔡聰賓往返北高兩地頻繁（參見
      被告所提上證6）， 蔡聰賓雖
      作活動處所均在台北市，則其於台北設立證券帳戶方便其
      平日下單買賣股票，並無違背經驗法則，且蔡聰賓縱有時
      身處高雄，而以電話下單買賣股票，並無任何不便之處，
      可見當時蔡聰賓係獨立買賣股票，與被告無關。
八、為他人買賣股票非內線交易規範之範圍：按證券交易法第15
    7 條之1 規範內線交易，其主體須為內部人或準內部人或訊
    息接受者，而構成要件除對於重大訊息未公開前買賣股票或
    其他具有股權性質之有價證券外，尚須「行為人買賣屬於自
    己之股票或其他具有股權性質之有價證券」，始足當之。經
    查公訴人對被告就利碩公司之帳戶與蔡聰賓之帳戶，雖認定
    被告就利碩公司之帳戶指示鄭秀惠在大華證券公司喊盤買賣
    股票或被告自己在中信證券公司喊盤買賣股票。就蔡聰賓之
    帳戶，認定由被告在中信證券公司喊盤買賣股票。但綜觀全
    案卷證資料以觀，該二帳戶分別歸屬於利碩公司與蔡聰賓，
    並非屬被告所有。質言之，該二帳戶內之股票並非被告所有
    ，此與證券交易法內線交易之規範，係禁止買賣歸屬自己之
    股票有別。因此並不該當證券交易法第157 條之1 之犯罪構
    成要件。且就利碩公司部分，該公司委任被告在集中市場買
    賣股票，此有開戶資料與授權書可考。依證券商負責人與業
    務人員管理規則（見被告所提上證1）第18 條第19款之規定
    ，委託他人下單買賣股票、有價證券，係屬合法。縱令證券
    經紀商從業人員接受非本人或無委託書之代理人下單買賣股
    票、有價證卷，亦僅從業人員及證券商應依證券交易法第56
    條、第66條受行政處分而已，核與喊盤者無涉。且利碩公司
    本為宏巨公司轉投資之子公司，被告受利碩公司委託買賣股
    票，對於利碩公司之股票被告並無直接處分之權利，仍須經
    由利碩公司之股東同意始可為處分，此有證人謝淑英在台北
    市調查處調查員詢問時之供述可證，而被告更不可能有提供
    資金與利碩公司買賣股票，對於利碩公司因股票買賣所獲得
    之利益，應該屬於利碩公司所有，是以，被告受利碩公司之
    委託買賣股票，並不屬於證券交易法施行細則第2 條規定任
    何一款，被告無以他人名義持有股票，又就蔡聰賓帳戶部分
    ，其股票帳戶係蔡聰賓自己喊盤下單，與被告無關，已如前
    述，既無證據證明該二帳戶之所有權歸屬於被告，據此以觀
    ，並不符合證交法第157 條之1 構成要件，被告尚無違背內
    線交易之不法犯行。至上開利碩公司帳戶於開戶時，填寫台
    北市○○○路○ 段76號8 樓（即宏巨公司地址）為聯絡地址
    ，（02）00000000為聯絡電話，並委託案外人鄭秀慧為受任
    人（地址、電話均與上開聯絡地址、電話相同）等與大華證
    券聯絡之方式，均與前揭蔡聰賓帳戶於開戶時，所填載台北
    市○○○路○ 段76號8 樓（即宏巨公司地址）為聯絡地址，
    （02）00000000為聯絡電話，並委託案外人鄭秀慧為受任人
    （地址、電話均與上開聯絡地址、電話相同）之情形完全相
    同，甚至還另委任被告為共同受任人，有中信證券開戶資料
    、委託授權（受任承諾）買賣證券等授權書、利碩證券開戶
    資料、利碩證券委託授權（受任委託）代理開戶及買賣證券
    等授權書之影本各一件附卷足據，然此種完全相同之聯絡方
    式尚不能遽認上揭利碩公司帳戶與蔡聰賓之帳戶均係供被告
    買賣股票所使用之他人名義帳戶，自不能以此據為被告不利
    之證據。
九、綜上相互以觀，被告上開所辯，應可採信，其被訴犯罪尚屬
    不能證明，原審疏未詳查，認被告係犯修正前證券交易法第
    171條第1款之罪予以論科，依上所述，自有未合，檢察官上
    訴意旨以原審量刑過輕指摘原判決不當固無可取，惟被告上
    訴意旨否認犯罪指摘原判決不當則為有理由，自應由本院將
    原判決撤銷，諭知被告無罪。
據上論斷，應依刑事訴訟法第369條第1項前段、第364條、第301
條條第1項，判決如主文。
本案經檢察官施慶堂到庭執行職務。
中　　華　　民　　國　　94　　年　　1 　　月　　11　　日
                  刑事第二庭審判長法  官  蔡  長  溪
                                  法  官  林  俊  益
                                  法  官  楊  貴  志
以上正本證明與原本無異。
如不服本判決，應於收受送達後十日內向本院提出上訴書狀，其
未敘述上訴之理由者並得於提起上訴後十日內向本院補提理由書
（均須按他造當事人之人數附繕本）。
                                  書記官  黃  德  煌
中　　華　　民　　國　　94　　年　　1 　　月　　11　　日
